臺灣高等法院民事裁定
110年度抗字第883號
抗  告  人  吳祖賜  
            吳火土  
相  對  人  祭祀公業吳從子旺

特別代理人  陳佳函律師                      
參  加  人  吳富乾  
上列抗告人因與相對人間分割共有物事件，對於中華民國110年6
月8日臺灣桃園地方法院108年度重訴字第550號所為裁定提起抗
告，本院裁定如下： 
    主  文
抗告駁回。
抗告費用由抗告人負擔。
    理  由
按就兩造之訴訟有法律上利害關係之第三人，為輔助一造起見
  ，於該訴訟繫屬中，得為參加，民事訴訟法第58條第1項定有
  明文。又民事訴訟法第58條第1項所稱有法律上利害關係之第
  三人，係指第三人在私法或公法上之法律關係或權利義務，將
  因其所輔助之當事人受敗訴判決有致其直接或間接影響之不利
  益，倘該當事人獲勝訴判決，即可免受不利益之情形而言，且
  不問其敗訴判決之內容為主文之諭示或理由之判斷，祇須其有
  致該第三人受不利益之影響者，均應認其有輔助參加訴訟之利
  益而涵攝在內，以避免裁判歧異及紛爭擴大或顯在化（最高法
  院97年度台抗字第414號裁定意旨參照）。又參加人參加訴訟
  ，係在輔助當事人之一造為訴訟行為，使得勝訴結果，藉以維
  持自己私法上之利益。申言之，第三人之輔助參加，形式上之
  目的雖在協助一造當事人取得勝訴判決，實質之目的則在保護
  第三人自己之利益。因此，第三人之權利如存在於當事人間之
  訴訟標的物上，或就他人間之訴訟，因當事人之一造敗訴，依
  該裁判之內容或執行之結果，將使第三人在私法上之地位，受
  不利益之影響者，均應認為有法律上之利害關係（最高法院10
  0年度台抗字第843號裁定參照）。
參加人參加意旨略以：伊係相對人之派下員，相對人祀產之消
  長，既在原法院審理中，則本件訴訟之結果對於參加人於相對
  人祀產一切權利，均有增減之餘地，伊自屬有法律上利害關係
  之第三人，為輔助相對人，爰依民事訴訟法第58條第1項規定
  聲請參加本件訴訟等語。　
抗告人聲請及抗告意旨略以：參加人非相對人子旦公派下吳四
  美代表，亦非吳四美派下之後代，一般派下員不得直接參與公
  業事務之管理或決議，自不得參加訴訟，爰聲請駁回其訴訟參
  加。且若原裁定駁回伊之聲請有理，則有本院歷審被告為相對
  人管理人（法定代理人）為吳鎮守之相關訴訟，本院並無依職
  權通知派下權員名冊中之代表，則本院前歷審判決均有枉法裁
  判之虞，依法本院應撤銷相關判決，是參加人聲明參加訴訟，
  於法自有未合。為此，提起本件抗告，請求廢棄原裁定等語。
經查：
㈠按祭祀公業之祀產，為派下全體之公同共有，祭祀公業為派下
  員公同共有祀產之總稱（最高法院99年度台上字第1584號、93
  年度台上字第1817號裁判意旨參照）。本件抗告人係訴請清算
  並分配相對人名下之財產，有民事起訴暨訴之變更狀㈡、言詞
  辯論筆錄可參（見原審卷二第2-51、56頁）。又參加人主張其
  係相對人派下員，業經原法院97年度重訴字第92號、本院98年
  度重上字第246號民事判決確定（下稱前案判決，見原審卷一
  第306-312頁）。準此，本件訴訟既涉及全體派下員公同共有
  之相對人名下財產之清算與分配等爭議，揆諸前揭說明，本件
  訴訟勝敗結果，自攸關派下員之法律上利益，參加人為輔助相
  對人而參加訴訟，核無不合。抗告人主張一般派下員不得直接
  參與相對人事務之管理或決議，參加人自不得參加訴訟云云，
  洵不足採。
㈡又抗告人雖主張前案判決有理由前後矛盾、多處地方漏未調查
  、涉及違法裁判云云。惟按確定判決，除當事人外，對於訴訟
  繫屬後為當事人之繼受人者，及為當事人或其繼受人占有請求
  之標的物者，亦有效力；對於為他人而為原告或被告者之確定
  判決，對於該他人亦有效力，民事訴訟法第401條第1、2項定
  有明文。又關於祭祀公業之訴訟，應由其派下員全體起訴或被
  訴，但設有管理人者，得以該管理人名義起訴或被訴。以祭祀
  公業管理人名義代表派下員全體為當事人時，其確定判決之效
  力，依民事訴訟法第401條第2項規定，對於派下員全體亦有效
  力（最高法院106年度台上字第1638號判決參照）。查參加人
  前以相對人管理人吳鎮守為被告，起訴請求確認其對於相對人
  之派下權存在，既經前案判決勝訴確定，則抗告人為相對人之
  派下員，自為前案判決效力所及。是抗告人徒以前案判決有違
  法裁判為據，否認前案判決之既判力，顯非可取。
㈢從而，原裁定認抗告人聲請駁回參加人訴訟參加云云，為無理
  由，並無不合，抗告意旨猶執陳詞指摘原裁定判斷不當，求為
  廢棄，為無理由，應駁回抗告。
據上論結，本件抗告為無理由，爰裁定如主文。　　
中　　華　　民　　國　　110 　年　　9 　　月　　30　　日
                  民事第十一庭  
                        審判長法  官  李慈惠
                              法  官  趙雪瑛
                              法  官  謝永昌
正本係照原本作成。
本裁定除以適用法規顯有錯誤為理由外，不得再抗告。如提起再
抗告，應於收受送達後10日內委任律師為代理人向本院提出再抗
告狀。並繳納再抗告費新臺幣１千元。
中　　華　　民　　國　　110 　年　　9 　　月　　30　　日
　　　　　　　　　　　　　    書記官  王增華